【裁判字號】    97,訴,173
【裁判日期】    971001
【裁判案由】    毒品危害防制條例
【裁判全文】
臺灣臺東地方法院刑事判決               97年度訴字第173號
公  訴  人  臺灣臺東地方法院檢察署檢察官
被      告  甲○○
上列被告因違反毒品危害防制條例等案件，經檢察官提起公訴（
97年度毒偵字第188號），本院行簡式審判程序，判決如下：
    主    文
甲○○施用第一級毒品，累犯，處有期徒刑捌月，扣案之注射針
筒參支均沒收；又施用第二級毒品，累犯，處有期徒刑伍月。應
執行有期徒刑壹年，扣案之注射針筒參支均沒收。
    犯罪事實
一、甲○○前曾因施用第二級毒品案件，經本院以90年度毒聲字
    第 438號裁定令入戒治處所強制戒治，嗣經本院以92年度毒
    聲字第2號裁定停止戒治併付保護管束，而於民國92年1月15
    日出所，保護管束則至92年4月1日期滿未經撤銷，上開強制
    戒治視為期滿而執行完畢，另經本院以91年度簡字第42號判
    處有期徒刑4月，並於91年5月6日確定，嗣於92年7月15日徒
    刑易科罰金執行完畢，又因竊盜、贓物、施用第一級毒品及
    第二級毒品案件，經本院先後以93年度易字第176號、第245
    號及94年度易字第87號判處有期徒刑2年、5月、7月、6月確
    定，復經本院於96年 7月16日以96年度聲減字第25號裁定減
    刑並定其應執行有期徒刑2年8月確定，而於96年 7月16日徒
    刑執行完畢出監在案，猶不知悔改，竟於上開強制戒治期滿
    執行完畢後 5年內，基於施用第一級毒品海洛因之犯意，於
    97年2月23日晚間7時許，在其臺東縣臺東市○○街170巷7弄
    9 號居處內，將海洛因放入注射針筒內，再抽取己身血液予
    以混合，以靜脈注射方式施用海洛因 1次後，另行基於施用
    第二級毒品甲基安非他命之犯意，於同日晚間 8時許，在上
    址居處內，將甲基安非他命放置在鋁箔紙上，再以火燒烤吸
    食煙氣方式施用甲基安非他命1次，嗣於同年2月24日上午10
    時30分許，在同縣卑南鄉卑南國中棒球場旁為警攔查，當場
    扣得其所有供施用海洛因所用之注射針筒 1支及預備供施用
    海洛因所用之注射針筒2支，旋於同日下午5時10分許，經其
    同意後，由警採集其尿液（尿液檢體編號A056號）送驗，而
    悉上情。
二、案經臺東縣警察局移送臺灣臺東地方法院檢察署檢察官偵查
    起訴。
    理    由
一、本案被告甲○○所犯係死刑、無期徒刑、最輕本刑為 3年以
    上有期徒刑以外之罪，亦非高等法院管轄之第一審案件，而
    被告於本院行準備程序中就被訴事實為有罪之陳述，經告知
    簡式審判程序之旨，並聽取公訴人及被告意見後，本院合議
    庭依刑事訴訟法第 273條之1第1項規定，裁定由受命法官獨
    任進行簡式審判程序，合先敘明。
二、上揭犯罪事實，業據被告甲○○於本院審理中坦白承認，且
    其於97年2月24日下午5時10分許，為警所採集之尿液（尿液
    檢體編號A056號）經送鑑驗結果，確呈海洛因之主要代謝物
    嗎啡及甲基安非他命之陽性反應，此有慈濟大學濫用藥物檢
    驗中心檢驗總表、臺東縣警察局毒品案尿液送驗真實姓名對
    照表及勘察採證同意書各 1份附卷足憑，又毒品施用後於尿
    液中可檢出之時間，受施用劑量及頻率、施用方式、飲水量
    多寡、個人體質及代謝情況等因素影響，因個案而異，海洛
    因一般可檢出之時間為施用後2至4日，甲基安非他命為1至5
    日，而海洛因服用後24小時內經由尿液排出之量可達施用劑
    量之80%，甲基安非他命服用後24小時內則約有施用量之70%
    排泄於尿液中，此有行政院衛生署管制藥品管理局92年 3月
    10日管檢字第0920001495號函文可資參照；而尿液中是否含
    有海洛因、甲基安非他命或安非他命反應，經以氣相層析質
    譜儀（GC/MS） 分析方法進行確認檢驗，尿液檢體中濫用藥
    物或其代謝物之濃度高於或等於下列之濃度時，即可認定鴉
    片類、安非他命類之藥物存在：(1)嗎啡：300ng/mL；(2)安非
    他命：500ng/mL；(3)甲基安非他命：500ng/mL，且就尿液檢
    體中甲基安非他命之濃度高於500ng/mL時，其代謝物安非他
    命之濃度亦應同時等於或高於200ng/mL，方可判定為甲基安
    非他命陽性反應，此觀卷附前開檢驗報告之說明甚詳，另行
    政院衛生署管制藥品管理局90年9月13日管檢字第98064號函
    文亦可參照。復依法務部法醫研究所93年10月13日法醫毒字
    第0930003574號函文所載，海洛因經人體代謝後，在尿液中
    不會代謝產生可待因，但非法濫用之海洛因毒品在製造過程
    中常含有少量雜質乙醯可待因，乙醯可待因經人體代謝後，
    在尿液中會產生可待因，且實務上國內查獲之海洛因毒品內
    常摻有各種不同之物質，如稀釋物澱粉、興奮劑、解熱鎮痛
    劑、抗組織胺藥、支氣管擴張劑等，甚至有摻入大量可待因
    之案例，因此非法施用海洛因毒品者，在尿液中可檢出較大
    量之嗎啡成分及較少量可待因成分。本案前揭確認檢驗，均
    係以氣相層析質譜儀進行檢驗，為目前公認較為精細之檢驗
    方式，一般均不致產生海洛因、安非他命或甲基安非他命之
    偽陽性反應，且就檢驗之檢體而言，並不要求達到閥值之濃
    度，而係以分析物是否存在為準，分析結果等於或高於最低
    可檢濃度（LOQ） 時，即稱之為陽性。查被告前開尿液檢體
    之確認檢驗結果，濃度分別為嗎啡：約94,230 ng/mL，可待
    因：10,600ng/mL，甲基安非他命：8,590 ng/mL，安非他命
    ：1,355ng/mL，均高於該確認結果報告之最低可檢濃度，且
    嗎啡濃度遠高於可待因之濃度，依前揭說明，足認被告上開
    尿液中，嗎啡及甲基安非他命確呈陽性反應，應無疑義。此
    外，復有臺東縣警察局搜索扣押筆錄 1紙在卷可參，並有扣
    案之注射針筒 3支可資佐憑。綜上，足認被告自白與事實相
    符，本案事證明確，其施用海洛因及甲基安非他命之犯行，
    均堪認定。再被告前因施用第二級毒品案件，經本院以90年
    度毒聲字第 438號裁定令入戒治處所強制戒治，嗣經本院以
    92年度毒聲字第2號裁定停止戒治併付保護管束，而於92年1
    月15日出所，保護管束則至92年4月1日期滿未經撤銷，上開
    戒治視為期滿執行完畢，另經本院以91年度簡字第42號判處
    有期徒刑4月確定，嗣於92年7月15日徒刑易科罰金執行完畢
    ，又因施用第一級毒品及第二級毒品案件，經本院以94年度
    易字第87號判處有期徒刑7月、6月確定等情，則有臺灣高等
    法院被告前案紀錄表 1份在卷可資佐證，是被告於強制戒治
    期滿執行完畢後，5 年內再犯本案施用毒品之罪，自應依法
    論科。
三、按海洛因及甲基安非他命分別為毒品危害防制條例第2條第2
    項第1款、第2款所明定之第一級毒品及第二級毒品。核被告
    甲○○施用海洛因之行為，係犯毒品危害防制條例第10條第
    1 項之施用第一級毒品罪，其施用甲基安非他命之行為，係
    犯同條例第10條第 2項之施用第二級毒品罪。被告持有海洛
    因及甲基安非他命嗣進而施用之，其持有之低度行為應分別
    為施用之高度行為所吸收，均不另論罪。又被告所犯上開二
    罪間，犯意各別，行為互殊，罪名有間，應予分論併罰。再
    被告有如犯罪事實欄一所載之論罪科刑及執行情形，有前揭
    卷附之臺灣高等法院被告前案紀錄表可按，其受有期徒刑之
    執行完畢後，5 年以內故意再犯本案法定刑為有期徒刑之罪
    ，均為累犯，應各依法加重其刑。爰審酌被告正值壯年，不
    思尋求正當之身心發展，前已因違反毒品危害防制條例等案
    件，分別經機關矯治及徒刑處遇已如上述，耗費社會資源甚
    鉅，詎猶不知醒悟，未見其斷絕毒害，再犯本案施用毒品之
    罪，顯見其自制力薄弱，且未衷心悛悔，漠視法令之禁制，
    又施用毒品，非但足以導致個人之精神障礙、性格異常，甚
    至造成生命危險，而戕害一己之身心健康，且對社會治安潛
    在之危害非微，惟念及其犯後已坦認全部犯行，且其施用毒
    品之動機及目的僅在求一己快感，毒害己身，於他人之法益
    尚未生實際侵害，兼衡其知識程度、生活狀況及犯罪手段與
    情節等一切情狀，各量處如主文所示之刑，並定其應執行之
    刑。至扣案之注射針筒 1支，係供被告犯本案施用第一級毒
    品罪所用之物，而扣案之注射針筒 2支，則係供被告預備施
    用第一級毒品所用之物，且上開物品皆屬被告所有，均據其
    供承在卷，又此等物品本質上尚可供其他用途使用，客觀上
    皆難認係專供施用毒品之器具，均應依刑法第38條第1項第2
    款宣告沒收，公訴人聲請沒收銷燬之，容有誤會。
據上論斷，應依刑事訴訟法第 273條之1第1項、第299條第1項前
段，毒品危害防制條例第10條第1項、第2項，刑法第11條前段、
第47條第1項、第38條第1項第2款、第51條第5款，判決如主文。
本案經檢察官乙○○到庭執行職務
中    華    民    國    97    年    10    月    1     日
                  刑事第三庭  法  官  劉正偉
以上正本證明與原本無異。
如不服本判決應於收受本判決後10日內向本院提出上訴書狀；上
訴書狀應敘述具體理由。未敘述上訴理由者，應於上訴期間屆滿
後20日內向本院補提理由書狀（均須按他造當事人之人數附繕本
）。「切勿逕送上級法院」。
                              書記官  王希文
中    華    民    國    97    年    10    月    1     日
附錄論罪科刑法條全文：
毒品危害防制條例第10條：
施用第一級毒品者，處6月以上5年以下有期徒刑。
施用第二級毒品者，處3年以下有期徒刑。


司法院資訊處製作；財團法人民間司法改革基金會備份。
